【裁判字號】    95,訴,3061
【裁判日期】    951121
【裁判案由】    毒品危害防制條例
【裁判全文】
臺灣臺中地方法院刑事判決              95年度訴字第3061號
公  訴  人  臺灣臺中地方法院檢察署檢察官
被      告  甲○○
                    國民
                      號
上列被告因違反毒品危害防制條例案件，經檢察官提起公訴（95
年度毒偵字第3907號），經本院合議庭裁定，由受命法官依法獨
任進行簡式審判程序判決如下：
    主  文
甲○○施用第一級毒品，累犯，處有期徒刑捌月，扣案之第一級
毒品海洛因壹包淨重零點肆玖公克（空包裝重零點貳陸公克）、
摻有第一級毒品海洛因之香煙壹支（已無從剝離），均沒收銷燬
之；又施用第二級毒品，累犯，處有期徒刑肆月；應執行有期徒
刑拾壹月，扣案之第一級毒品海洛因壹包淨重零點肆玖公克（空
包裝重零點貳陸公克）、摻有第一級毒品海洛因之香煙壹支（已
無從剝離），均沒收銷燬之。
    事  實
一、甲○○素行不佳，前曾犯恐嚇、違反毒品危害防制條例等罪
    ，其中於民國（下同）九十年間所觸犯違反毒品危害防制條
    例罪，經本院判處應執行有期徒刑八月確定，並於九十三年
    三月十日因縮短刑期執行完畢，甲○○前因施用毒品案件，
    經送觀察勒戒後，認無繼續施用之傾向，而由臺灣臺中地方
    法院檢察署檢察官於九十年八月二十九日以九十年度毒偵字
    第四二二二號為不起訴處分，詎仍不知悔改，於前開觀察勒
    戒執行完畢釋放，經不起訴處分後五年內，復基於反覆持續
    施用第一級毒品海洛因之犯意，自九十五年四月二十六日起
    至同年八月十八日上午六時許止陸續在其台中縣大雅鄉梅花
    巷十一之十號租賃處，以將第一級毒品海洛因摻入香煙內吸
    食之方式施用第一級毒品海洛因多次，平均一天施用一至二
    次。甲○○另基於反覆持續施用第二級毒品安非他命之犯意
    ，自九十五年七月十五日起至同年八月十五日下午十八時許
    止，在其上開大雅鄉租賃處，以將第二級毒品安非他命置於
    玻璃球內，其下以火燒烤，吸食其產生之煙霧方式陸續施用
    第二級毒品安非他命多次。嗣於同年八月十八日上午七時許
    ，為警在國道四號公路六公里西向處（臺中縣神岡鄉轄）查
    獲，並扣得第一級毒品海洛因一包淨重○‧四九公克（空包
    裝重○‧二六公克）及摻有第一級毒品海洛因之香煙一支（
    已無從剝離）。
二、案經內政部警政署國道公路警察局第三警察隊報請臺灣台中
    地方法院檢察署檢察官偵查起訴。
    理  由
一、按除被告所犯為死刑、無期徒刑、最輕本刑為三年以上有期
    徒刑之罪或高等法院管轄第一審案件者外，於前條第一項程
    序進行中，被告先就被訴事實為有罪之陳述時，審判長得告
    知被告簡式審判程序之旨，並聽取當事人、代理人、辯護人
    及輔佐人之意見後，裁定進行簡式審判程序，刑事訴訟法第
    二百七十三條之一第一項定有明文。本件被告所犯係死刑、
    無期徒刑、最輕本刑為三年以上有期徒刑以外之罪，其於準
    備程序中就被訴事實為有罪之陳述，且經審判長告知被告簡
    式審判程序之旨，並聽取公訴人及被告之意見後，本院合議
    庭認為適宜而裁定由受命法官獨任進行簡式審判程序，合先
    敘明。
二、上揭事實，業據被告甲○○於本院審理時，坦承不諱，並有
    被告所有之第一級毒品海洛因一包淨重○‧四九公克（空包
    裝重○‧二六公克）及摻有第一級毒品海洛因之香煙一支（
    已無從剝離）等物品扣案足資佐證，而該扣案之白色粉末一
    包，經囑託法務部調查局鑑定結果，確屬第一級毒品海洛因
    淨重○‧四九公克（空包裝重○‧二六公克）無訛，此有該
    局九十五年九月八日調科壹字第○九五二三○一一六一○號
    鑑定書一份附卷可參。再被告為警查獲，經警採其尿液囑託
    詮昕科技股份有限公司鑑定結果，甲基安非他命及嗎啡均呈
    陽性反應，此有該公司九十五年八月三十一日第00000
    000號濫用藥物尿液檢驗報告一份附卷可稽，此外，復有
    員警職務報告一份、前揭臺灣台中地方法院檢察署不起訴處
    分書及被告之刑案資料查註紀錄表、臺灣高等法院被告全國
    前案紀錄表各一紙附卷可稽，足認被告自白，核與事實相符
    ，堪予採信，事證至臻明確，被告甲○○違反毒品危害防制
    條例犯行均洵堪認定。
三、查刑法已於九十四年二月二日修正公布，刪除刑法第五十六
    條關於連續犯之規定，且自九十五年七月一日起施行。（一
    ）、按刪除連續犯規定之修正理由已有「至連續犯之規定廢
    除後，對於部分習慣犯，例如竊盜、吸毒等犯罪，是否會因
    適用數罪併罰而使刑罰過重產生不合理之現象一節，在實務
    運用上應可參考德、日等國之經驗，委由學界及實務以補充
    解釋之方式，發展接續犯之概念，對於合乎接續犯或包括的
    一罪之情形，認為構成單一之犯罪，以限縮數罪併罰之範圍
    ，用以解決上述問題」之說明。（二）、且按刑事法若干犯
    罪行為態樣，本質上原具有反覆、延續實行之特徵，立法時
    既予特別歸類，定為犯罪構成要件之行為要素，則行為人基
    於概括之犯意，在密切接近之一定時、地持續實行之複次行
    為，倘依社會通念，於客觀上認為符合一個反覆、延續性之
    行為觀念者，於刑法評價上，即應僅成立一罪。學理上所稱
    「集合犯」之職業性、營業性或收集性等具有重複特質之犯
    罪均屬之，例如經營、從事業務、收集、販賣、製造、散布
    等行為概念者是，亦有最高法院九十五年度台上字第一Ｏ七
    九號刑事判決意旨可資參照。（三）、而毒品因有高度之成
    癮性及濫用性，施用毒品之行為本身，顯然具有反覆性及延
    續性之特徵，如將「持續多次施用毒品行為」評價為數罪，
    恐與刑罰過度評價禁止原則相悖，並有違憲法所揭櫫之比例
    原則。基此，被告施用前開毒品既具有成癮性，因此必然是
    反覆為之，且施用行為本身即有反覆為之之性質，故本院認
    被告持續多次施用第一級毒品海洛因及第二級毒品安非他命
    之行為，在法律評價上均應屬於包括一罪之集合犯，均應分
    別僅成立「集合犯」之實質一罪，且施用毒品既屬集合犯之
    習慣犯之性質，不論於刑法修正前、後均是如此，縱被告於
    刑法修正前、後各有多次施用毒品行為，本院仍僅論以一罪
    （均屬集合犯之實質一罪），以求理論之一貫，而不採「二
    段併罰說」（按：將於刑法修正前所為數次施用毒品行為論
    以連續犯；另將於刑法修正後所為施用毒品行為，論以集合
    犯，再將此二段施用毒品行為，予以數罪併罰，此說就同為
    多次施用毒品行為，於刑法修正前、後竟異其理論適用，不
    無矛盾，且依此說之結論，論以連續犯加重其刑後，再予數
    罪併罰，亦顯然不利於被告）。（四）、本案被告施用第一
    級毒品海洛因之最後行為係於九十五年八月十八日上午六時
    許止，被告施用第二級毒品安非他命之最後行為係於九十五
    年八月十五日下午十八時許止，其最後行為時均係在刑法前
    開修正施行後，是本案自應全部適用修正後刑法，無庸再為
    新舊法之比較，附此敘明。按海洛因、安非他命分別係毒品
    危害防制條例第二條第二項第一款、第二款所定之第一級毒
    品、第二級毒品，不得非法施用，是核被告甲○○所為，係
    犯毒品危害防制條例第十條第一項、第二項之施用第一級毒
    品罪及施用第二級毒品罪。被告施用第一、二級毒品前後持
    有第一、二級毒品之低度行為，應分別為其施用第一、二級
    毒品之高度行為所吸收，均不另論罪。被告先後多次施用第
    一級毒品海洛因及第二級毒品安非他命之行為，基上說明，
    均應分別僅成立「集合犯」之實質一罪。被告所犯施用第一
    級毒品、施用第二級毒品罪二罪之間，犯意各別，行為互殊
    ，應予分論併罰。查被告甲○○前曾於九十年間觸犯違反毒
    品危害防制條例罪，經本院判處應執行有期徒刑八月確定，
    並於九十三年三月十日因縮短刑期執行完畢，此有臺灣台中
    地方法院檢察署刑案資料查註紀錄表一份在卷可按，其於五
    年之內再犯有期徒刑以上之本罪，係屬累犯，均應依刑法第
    四十七條第一項之規定，加重其刑。爰審酌被告甲○○犯罪
    之動機、目的、手段、品行不佳，詳如前述，此有台灣台中
    地方法院檢察署刑案資料查註紀錄表一份在卷可按，被告曾
    有施用毒品不良素行，經執行完畢後，仍不知警惕，再次施
    用毒品，經檢察官依初次勒戒、觀察後無繼續施用傾向為不
    起訴處分確定後，仍不知悔改警惕，猶繼續施用毒品不輟，
    情節非輕，有失政府制定毒品危害防制條例之立法美意，本
    不宜寬貸，惟此乃自戕且容易成癮之行為，從另一角度觀察
    ，應視同病人看待，及犯後已坦承犯行，態度良好等一切情
    狀，分別量處如主文所示之刑，並定其應執行刑，以資懲儆
    。至於扣案之第一級毒品海洛因一包淨重○‧四九公克（空
    包裝重○‧二六公克）及摻有第一級毒品海洛因之香煙一支
    （已無從剝離），依毒品危害防制條例第二條第二項第一款
    之規定，屬第一級毒品，不問屬於犯人與否，爰依毒品危害
    防制條例第十八條第一項前段之規定，宣告沒收銷燬之。
據上論斷，應依刑事訴訟法第二百九十九條第一項前段、第二百
七十三條之一第一項，毒品危害防制條例第十條第一項、第二項
、第十八條第一項前段，刑法第十一條、第五十一條第五款、第
四十七條第一項，判決如主文。
中    華    民    國    95    年    11    月    21    日
                  刑事第八庭    法  官  洪俊誠
以上正本證明與原本無異。
如不服本判決，應於判決送達後十日內向本院提出上訴狀，上訴
於臺灣高等法院臺中分院(須附繕本)。
                                書記官  蕭榮峰
中    華    民    國    95    年    11    月    21    日
附錄論罪科刑實體法條文：
毒品危害防制條例第十條：
施用第一級毒品者，處六月以上五年以下有期徒刑。
施用第二級毒品者，處三年以下有期徒刑。


司法院資訊處製作；財團法人民間司法改革基金會備份。
